# 投资补助准则调整问题

提问人：wucz 时间：2012-11-12 12:27:03
请教陈版主，公司收到的节能减排项目财政部引导资金，按国家文件规定，属于投资补助，需要做资本公积（其他资本公积）处理，但我公司母公司为香港上市公司，母公司合并时，按国际财务报告准则（香港财务报告准则）的规定，是否按政府补助和援助准则要作为政府补助作为递延收益（营业外收入）处理？，请不吝指教！谢谢！

回答人：chenyiwei
根据《企业财务通则》第二十条及其讲解，“投资补助”的解释是：“属于投资补助的财政资金，如公益性和公共基础设施投资项目补助、推进科技进步和高新技术产业化的投资项目补助等。这类资金是对投资者投入资本的补助，但是与前一类资金最大的区别是国家不一定以投资者身份投入，大部分时候是政府为了贯彻宏观经济政策或实现调控目标，给予企业的、具有导向性的资金。因此，《通则》规定企业收到这类资金增加资本公积或者实收资本，由全体投资者共同享有；如果国家拨款时，明确形成的资本由某个单位持有，或者做出其他权属规定的，则按规定执行。”
因此，可以看出，投资补助实际上可以分为两类：一类是国家以投资者身份投入，要求在企业中享有相应权益的资金；另一类是国家并非以投资者身份投入，而是由全体股东享有的资金。对于前一类，无论在中国准则还是IFRS下，都应当作为资本性投入进行会计处理；对于后一类，尽管中国准则下要求计入资本公积，但实质上与政府补助是没有明显区别的，在IFRS下，应作为IAS 20中的与资产相关的政府补助进行会计处理。
“资本公积”更多地是一个法律概念，在IFRS下的财务报表中，一般按照境外报表使用者的阅读习惯，将其拆分为contributed surplus、other comprehensive income等项目，一般不用笼统的“资本公积”这样的叫法。